臺灣士林地方法院刑事判決　　　　　　　 99年度易字第369號
公　訴　人　臺灣士林地方法院檢察署檢察官
被　　　告　陳秀鳳
上列被告因恐嚇案件，經檢察官提起公訴（99年度偵續字第329
號），本院判決如下：
    主  文
陳秀鳳犯恐嚇危害安全罪，處拘役貳拾日，如易科罰金，以新臺
幣壹仟元折算壹日。
    事  實
一、陳秀鳳因認其配偶朱春木之大姐張朱春子積欠其配偶朱春木
    金錢多年未還，於民國98年8 月3 日晚間9 時許，前往臺北
    市○○區○○街156 號5 樓張朱春子及其子張國彥住處，要
    求張國彥、張朱春子需清償新臺幣（下同）70萬元，於協商
    過程中，竟基於恐嚇危害安全之單一犯意，當場多次向張國
    彥、張朱春子恫稱：「不然大家就來相殺」、「說清楚，不
    然我叫這些兒子打殺」、「不然我就叫我兩個兒子來相殺」
    、「可惡，相殺我也會相殺，3,000 元會殺死人，為了180
    萬元也要殺人」、「不然就是要打架，大家就來相殺」、「
    舅媽會殺死人」、「不講清楚就要殺人，真的要殺人」、「
    當親戚就好好解決，不然一定會出人命，為了100 多萬元一
    定會出人命」等語，接續以上開加害生命、身體之言詞恫嚇
    張國彥、張朱春子，使張國彥、張朱春子心生畏懼，致生危
    害於安全。
二、案經張國彥訴由臺北市政府警察局士林分局報告臺灣士林地
    方法院檢察署檢察官偵查起訴。
    理  由
壹、證據能力部分：
一、按刑事訴訟法採行直接審理原則及言詞審理原則，並保障被
    告之反對詰問權，於刑事訴訟法第159 條第1 項明定被告以
    外之人於審判外之言詞或書面陳述，除法律有規定者外，原
    則上不得作為證據。然為兼顧現實需要及真實之發現，乃本
    於例外從嚴之立場，許於具備必要性及可信性之特別情況下
    ，例外地承認其有證據能力。而被告以外之人於檢察事務官
    、司法警察官或司法警察調查中所為之陳述，基於實體發現
    真實之訴訟目的，依第159 條之2 規定，如與審判中之陳述
    不符時，經比較結果，其先前之陳述，相對具有較可信之特
    別情況，且為證明犯罪事實存否所必要者，或於審判中有第
    159 條之3 各款情形之一，經證明其調查中所為陳述具有可
    信之特別情況，且為證明犯罪事實之存否所必要者，則例外
    地賦與證據能力。次按刑事訴訟法第159 條之1 所規定被告
    以外之人於偵查中向檢察官所為之陳述，除顯有不可信之情
    況者外，得為證據。其立法理由係以偵查中對被告以外之人
    所為之偵查筆錄，或被告以外之人向檢察官所提之書面陳述
    ，性質上均屬傳聞證據，且常為認定被告有罪之證據，自理
    論上言，如未予被告反對詰問、適當辯解之機會，一律准其
    為證據，似與當事人進行主義之精神不無扞格之處，對被告
    之防禦權亦有所妨礙，然刑事訴訟法規定檢察官代表國家偵
    查犯罪、實施公訴，依法有訊問被告、證人、鑑定人之權，
    且實務運作時，偵查中檢察官向被告以外之人所取得之陳述
    ，原則上均能遵守法律規定，不致違法取供，其可信性甚高
    ，為兼顧理論與實務，而對被告以外之人於偵查中向檢察官
    所為之陳述，除顯有不可信之情況者外，得為證據。乃同法
    第159 條第1 項所謂得作為證據之「法律有規定者」之一，
    為有關證據能力之規定，係屬於證據容許性之範疇。而被告
    之反對詰問權係指訴訟上被告有在公判庭當面詰問證人，以
    求發現真實之權利，此與證據能力係指符合法律所規定之證
    據適格，而得成為證明犯罪事實存在與否之證據資格，性質
    上並非相同。
二、茲就本案公訴人引為證明被告陳秀鳳犯罪事實之證據方法，
    關於證據能力認定如下：
    (一)告訴人張國彥於警詢中所為陳述，為被告以外之人於審判
      外之陳述，屬傳聞證據，而被告於本院準備程序中就該供
      述之證據能力提出爭執，本院審酌該陳述作成之狀況，並
      考量告訴人張國彥於本院審理時業經傳喚到庭具結作證，
      經檢察官、被告雙方為交互詰問，因認告訴人張國彥於警
      詢所為之陳述，尚與刑事訴訟法第159 條之2 或第159 條
      之3 所定情形不相符合，復查無其他得例外取得證據能力
      之法律依據，前開各項證據方法應予排除，不得作為本案
      證明被告有罪之依據。
    (二)除前述本院認定無證據能力，不得作為證據之證據方法外
      ，本案所引用之供述及非供述證據，經本院依法踐行調查
      證據程序，檢察官、被告均不爭執各該證據之證據能力，
      且亦查無依法應排除其證據能力之情形，是後述所引用證
      據之證據能力均無疑義。
貳、實體部分：
一、訊據被告陳秀鳳固不否認於上揭時間，與家人一同前往告訴
    人張國彥前開住處與告訴人張國彥、被害人張朱春子協商債
    務糾紛時，其有說「不然大家就來相殺」、「說清楚，不然
    我叫這些兒子打殺」、「不然我就叫我兩個兒子來相殺」、
    「可惡，相殺我也會相殺，3,000 元會殺死人，為了180 萬
    元也要殺人」、「不然就是要打架，大家就來相殺」、「舅
    媽會殺死人」、「不講清楚就要殺人，真的要殺人」、「當
    親戚就好好解決，不然一定會出人命，為了100 多萬元一定
    會出人命」等語之事實，惟矢口否認有何恐嚇情事，辯稱：
    伊說上開話語沒有恐嚇意思，且張國彥、張朱春子實際上未
    感到恐懼云云。經查：
    (一)上揭犯罪事實，業據證人即告訴人張國彥於本院審理時結
      證稱：98年8 月3 日晚上9 時許，被告有前來伊住處叫伊
      母親去作偽證，被告恐嚇伊等要分攤150 萬一半之金額，
      被告在伊住處裡恐嚇要殺人，恐嚇內容為：「你兒子就要
      吃官司，不然大家就來相殺。說清楚，不然我叫這些個兒
      子來打殺。大家拿刀子來相殺。不然叫我兩個兒子來打架
      。可惡，真的可惡，相殺我也會相殺，3,000 元會殺死人
      ，為了180 萬元也要殺死人。有也好，沒有也好，那就是
      你賠70萬，我賠80萬，不然大家就來打架，你張國彥說一
      句若是這樣，我甘願我兒子賠80萬，不然大家就是要打架
      ，大家來相殺。激動，我會殺死人，我激動舅媽會殺死人
      （重複4 次）。不清楚就要殺人，真的要殺人（重複4 次
      ）。當親戚就要好好解決，不然就會出人命，為這100 多
      萬元一定會出人命，要好好處理」等語。當被告說上開話
      時，很激動，而且很恐怖，且係對著伊及伊母親說，伊當
      時聽到這些話，心裡很恐懼，很害怕，因為只有伊與母親
      在，對方除被告外，還有3 個男生，伊母親身體不好，對
      方一進來就整個圍住，伊沒有說：「舅媽我跟家人商量好
      就會回答」，伊是說：「錢要我們出一半，我們家有其他
      的人，我們會商量再回答妳」。當時是希望請被告及家人
      盡快離開等語（見本院卷第55頁至第57頁）；證人即被害
      人張朱春子於本院審理時結證稱：98年8 月3 日晚上9 點
      被告有去伊住家，被告說伊沒有幫她作證，說要殺人，叫
      她兒子打下去就對了，還說如果告輸的話，要伊等出一半
      的錢，伊聽後會害怕，整晚都睡不著。被告有說起訴書所
      載「不然大家就來相殺」、「說清楚，不然我叫這些兒子
      打殺」、「不然我就叫我兩個兒子來相殺」、「可惡，相
      殺我也會相殺，3,000 元會殺死人，為了180 萬元也要殺
      人」、「不然就是要打架，大家就來相殺」、「不講清楚
      就要殺人，真的要殺人」、「當親戚就好好解決，不然一
      定會出人命，為了100 多萬元一定會出人命」等語，伊聽
      後會害怕，伊只有1 個兒子，他們3 、4 個靠過來，當天
      是吵到屋頂要掀開來了等語（見本院卷第81頁至第83頁）
      ；衡諸證人張國彥、張朱春子證述之情節，互核一致，均
      係就案發當時親見之事實作證，其等證詞內容詳確，並無
      明顯瑕疵，衡情證人等當無甘冒偽證重罪而設詞誣陷被告
      之必要，從而，證人等前揭證詞，應屬可信。此外，復有
      案發時之錄音光碟附卷可資佐證，而上開錄音光碟，經本
      院製作勘驗筆錄及逐字逐句譯文供被告核對等情，有本院
      勘驗筆錄及譯文在卷可參（見本院卷第96頁至第148 頁）
      ，堪信屬實。
    (二)被告雖以前詞置辯，惟查：按刑法上所謂恐嚇，祇須行為
      人以足以使人心生畏怖之情事告知他人即為已足，其通知
      危害之方法並無限制，凡一切以直接之言語、舉動，或其
      他足使被害人理解其意義之方法或暗示其如不從將加危害
      ，而使被害人心生畏怖者，均應包括在內。而該言語或舉
      動是否足以使他人生畏怖心，應依社會一般觀念衡量之，
      如行為人之言語、舉動，依社會一般觀念，均認係惡害之
      通知，而足以使人生畏怖心時，即可認屬恐嚇（最高法院
      22年度上字第1310號判例、73年度臺上字第1933號判決、
      84年度臺上字第813 號判決參照）。被告基於恐嚇危害安
      全單一犯意，在上開時、地，以出言稱：「不然大家就來
      相殺」、「說清楚，不然我叫這些兒子打殺」、「不然我
      就叫我兩個兒子來相殺」、「可惡，相殺我也會相殺，3,
      000 元會殺死人，為了180 萬元也要殺人」、「不然就是
      要打架，大家就來相殺」、「舅媽會殺死人」、「不講清
      楚就要殺人，真的要殺人」、「當親戚就好好解決，不然
      一定會出人命，為了100 多萬元一定會出人命」等語，衡
      諸社會一般觀念，此種言詞之威嚇，足令一般人感覺生命
      、身體受到威脅，其行為於客觀上已可認屬惡害之通知，
      並達足使人心生畏怖之程度，而告訴人張國彥、被害人張
      朱春子當時亦確有心生恐懼之感，此亦由渠等於本院審理
      時指述在卷（見本院卷第56頁、第82頁），被告應成立恐
      嚇犯行。至於證人即被告之子朱原平雖於本院審理時結證
      稱：張國彥及張朱春子當時沒有害怕的感覺，就是一般的
      對話，伊等要離開時，渠等還送伊父母離開等語（見本院
      卷第61頁），然查是否產生安全上之危害，應以被害人主
      觀上感受為準，證人朱原平之前開證述尚難作為有利被告
      之判斷依據。又告訴人張國彥、被害人張朱春子事後雖與
      被告及其家人繼續進行協商債務糾紛，其原因或為被告並
      無進一步之加害舉動所致，尚無從據此逕認告訴人、被害
      人並未因而心生畏怖，是被告此部分所辯亦非可取。
    (三)綜上，本案事證明確，被告犯行堪以認定，應依法論科。
二、核被告所為，係犯刑法第305 條之恐嚇危害安全罪。按數行
    為於同時同地或密切接近之時地實施，侵害同一之法益，各
    行為之獨立性極為薄弱，依一般社會健全觀念，在時間差距
    上，難以強行分開，在刑法評價上，以視為數個舉動之接續
    施行，合為包括之一行為予以評價，較為合理，則屬接續犯
    。查被告基於恐嚇危害安全單一犯意，在上開時、地，多次
    以「不然大家就來相殺」、「說清楚，不然我叫這些兒子打
    殺」、「不然我就叫我兩個兒子來相殺」、「可惡，相殺我
    也會相殺，3,000 元會殺死人，為了180 萬元也要殺人」、
    「不然就是要打架，大家就來相殺」、「舅媽會殺死人」、
    「不講清楚就要殺人，真的要殺人」、「當親戚就好好解決
    ，不然一定會出人命，為了100 多萬元一定會出人命」等語
    恫嚇告訴人張國彥、被害人張朱春子，可認係在密近之時地
    為前揭犯行，且各次所侵害之法益相同，行為之獨立性堪認
    薄弱，依照前開說明，屬接續犯。爰審酌被告僅因與其夫與
    被害人張朱春子間之債務糾紛未獲合理解決，竟以加害告訴
    人、被害人生命、身體之事施以恐嚇，其行為危害他人安全
    ，對社會風氣產生不良影響，所為非是，及其生活狀況、智
    識程度、犯罪動機、目的、手段、犯後態度等一切情狀，量
    處如主文所示之刑，並諭知易科罰金之折算標準，以資懲儆
    。
據上論斷，應依刑事訴訟法第299 條第1 項前段，刑法第305 條
、第41條第1 項前段，刑法施行法第1 條之1 ，判決如主文。
本案經檢察官顏珮珊到庭執行職務。
中    華    民    國   100    年    4     月    15    日
                  刑事第八庭法  官  高雅敏
以上正本證明與原本無異。
如不服本判決應於收受送達後 10 日內向本院提出上訴書狀，並
應敘述具體理由。其未敘述上訴理由者，應於上訴期間屆滿後
20 日內向本院補提理由書 (均須按他造當事人之人數附繕本 )
「切勿逕送上級法院」。
                            書記官  陳映羽
中    華    民    國   100    年    4     月    15    日
附錄本案論罪科刑法條
中華民國刑法第305條
以加害生命、身體、自由、名譽、財產之事，恐嚇他人致生危害
於安全者，處2 年以下有期徒刑、拘役或3 百元以下罰金。